最　高　行　政　法　院　判　決　　　　　　　　　　九十三年度判字第二三六號
　　上　訴　人　甲○○○○○○.
　　被 上訴 人　高雄市政府
　　代　表　人　乙○○
右當事人間因違反電子遊戲場業管理條例事件，上訴人對於中華民國九十一年十二月
二十四日高雄高等行政法院九十一年度訴字第七一七號判決，提起上訴，本院判決如
左：
　　主  文
上訴駁回。
上訴審訴訟費用由上訴人負擔。
　　理  由
一、本件上訴人在原審起訴意旨略以：上訴人於民國（下同）八十六年十二月九日經
    被上訴人核准在高雄市○○區○○里○○路二七之一號一樓設立「金豆育樂場」
    ，經營電子遊戲場業之業務。嗣於八十九年九月三十日將營業牌照（營利事業登
    記證）以出租方式供訴外人林英中擺設賭博性電動機具與不特定之人賭博財物，
    於八十九年十一月二十三日經高雄市警察局鹽埕分局派員至上址查獲上訴人及林
    英中等涉及賭博行為。案經臺灣高雄地方法院檢察署檢察官對林英中提起公訴（
    上訴人部分為不起訴處分），並經臺灣高雄地方法院以常業賭博罪判處林英中有
    期徒刑四月確定。被上訴人遂以上訴人經營之「金豆育樂場」涉有賭博行為並經
    法院判決確定在案，乃依電子遊戲場業管理條例第十七條第一項第六款及第三十
    一條後段之規定，以九十一年二月二十一日高市府建二字第○五三二○號函，撤
    銷「金豆育樂場」之營利事業登記。上訴人不服，遂循序提起本件行政訴訟。按
    「金豆育樂場」原係上訴人申請設立營業，因上訴人於八十八年九月二十日奉召
    入營服兵役，遂於八十九年九月三十日將該遊樂場設施轉讓與林英中經營。查電
    子遊戲場業管理條例第三十一條所定負責人經法院判決有罪者，撤銷其公司或營
    利事業登記，必須該公司或營利事業負責人經法院判決有罪，始得撤銷營業登記
    。本件「金豆育樂場」之負責人是上訴人，已經檢察官不起訴處分，並未經法院
    判決有罪，尚不合撤銷登記之要件，被上訴人依電子遊戲場業管理條例第三十一
    條之規定，遽予公告撤銷「金豆育樂場」營利事業登記，於法不合。為此，請判
    決將訴願決定及原處分均撤銷等語。
二、被上訴人則以：經濟部八十九年九月一日經（八九）商字第八九二一六一二七號
    函，處罰之對象，除為商業外，並包括商業之負責人。然「金豆育樂場」所涉及
    之賭博行為，業經法院判決確定，自應依電子遊戲場業管理條例第三十一條後段
    之規定，撤銷其營利事業登記，不問其負責人是否為實際賭博行為人而有異，故
    被上訴人依法撤銷「金豆育樂場」營利事業登記之處分，應無違誤等語，資為抗
    辯。
三、原審斟酌全辯論意旨及調查證據結果，以：按刑罰與行政秩序罰之規範目的迥不
    相同，該當於刑罰構成要件行為，亦未必該當於行政罰之構成要件，是不能以未
    該當刑罰構成要件行為，而據以推論行政義務之違反亦不構成違法。刑法上之賭
    博罪所欲規範之主體（即行為人），與電子遊戲場業管理條例第十七條第一項第
    六款、第三十一條前段所規範之主體（登記負責人）不同，因上訴人並非實際參
    與賭博行為人，故予以不起訴處分，然並未可據以推論上訴人並未違反行政義務
    。至於上訴人與林英中所訂立之營業場所讓渡契約書，乃屬上訴人與林英中內部
    之約定，林英中如有違反上開約定，造成上訴人損害，亦屬上訴人如何向林英中
    求償之問題，惟仍無法解免上訴人行政罰之責任。本件上訴人為「金豆育樂場」
    之負責人，有高雄市政府建設局工商登記系統營利事業登記資料及營利事業登記
    證附卷可稽，而訴外人林英中於上訴人負責之「金豆育樂場」擺設賭博性電動機
    具與不特定之人賭博財物，既經臺灣高雄地方法院九十年度易字第一一九號刑事
    判決有罪確定，揆諸上開說明，被上訴人自可依電子遊戲場業管理條例第三十一
    條後段之規定，撤銷其營利事業登記，不問其負責人是否為實際賭博之行為人而
    有異。被上訴人據予撤銷「金豆育樂場」營利事業登記，於法尚無不合，訴願決
    定予以維持，亦無不合。上訴人起訴意旨求為撤銷，為無理由，應予駁回。為其
    論據，經核尚無不合。
四、本院按：「經營電子遊戲場業者，應遵守下列事項：．．．六、不得有涉及賭博
    、妨害風化或其他犯罪行為。」「違反第十七條第一項第六款規定者，處負責人
    新臺幣五十萬元以上二百五十萬元以下罰鍰，並令其停業。經法院判決有罪確定
    者，撤銷其公司或營利事業之登記或部分登記事項。」分別為電子遊戲場業管理
    條例第十七條第一項第六款、第三十一條所明定。依上開法條內容以觀，僅須經
    營電子遊戲場業者違反第十七條第一項第六款規定者，即得對負責人處以罰鍰，
    如經營電子遊戲場業者違反上開規定，經法院判決有罪確定者，即得撤銷其公司
    或營利事業之登記或部分登記事項，並不以違反上開規定或被法院判決有罪確定
    者必須為負責人本人，始足當之。前述法條之立法意旨，係為管理電子遊戲場業
    者而科負責人行政義務之規定。故經濟部八十九年九月一日經（八九）商字第八
    九二一六一二七號函釋，以「由於遊戲場（公司或行號）與負責人係獨立之二個
    主體，法院判決有罪確定後，自可依上開條文之規定（電子遊戲場業管理條例第
    十七條第一項第六款及第三十一條）撤銷該電子遊戲場之營利事業登記或部分登
    記事項（不論負責人是否已變更）。」核與母法規定意旨尚無違，原判決予以適
    用，尚無適用法規不當之情事。原審斟酌全辯論意旨及調查證據之結果，將原決
    定及原處分均予維持，駁回上訴人之訴，核無違誤。上訴論旨，仍執前詞，並以
    經濟部前開函釋與母法牴觸云云，為其論據，指摘原判決違誤，求予廢棄，難認
    有理由，應予駁回。
據上論結，本件上訴為無理由，爰依行政訴訟法第二百五十五條第一項、第九十八條
第三項前段，判決如主文。
中　　華　　民　　國　　九十三　　　年　　　三　　　　月　　　五　　　　日
                    最 高 行 政 法 院  第 一 庭
                                審 判 長 法  官　　　黃　綠　星
                                         法  官      劉  鑫  楨
                                         法  官　　　吳  明  鴻
                                         法  官　　　黃　璽　君
                                         法  官　　　廖　宏　明
右  正  本  證  明  與  原  本  無  異
　　　　　　　　　　　　　　　　　　　　 法院書記官　彭  秀  玲
中　　華　　民　　國　　九十三　　　年　　　三　　　　月　　　五　　　　日
